臺灣高等法院臺南分院刑事判決
110年度金上訴字第108號
上  訴  人  
即  被  告  甲○○





選任辯護人  陳頂新律師
上列上訴人因違反洗錢防制法等案件，不服臺灣雲林地方法院10
9年度金訴字第43號中華民國109年11月25日第一審判決（起訴案
號：臺灣雲林地方檢察署109 年度偵字第669、1167 號），提起
上訴，本院判決如下：
    主  文
原判決撤銷。
甲○○犯幫助洗錢罪，處有期徒刑參月，併科罰金新臺幣壹萬元，
罰金如易服勞役，以新臺幣壹仟元折算壹日。緩刑參年，並應履
行附表一所示事項。
    事  實
一、甲○○先前曾於民國108年11月15日之前某日，因遭人在LINE
    以代辦貸款、須先寄送金融帳戶存摺及提款卡為由，而遭詐
    取其所申辦之台北富邦商業銀行臺中分行帳號000000000000
    000 號帳戶（下稱台北富邦銀行帳戶）存摺、提款卡及密碼
    （即後述不另為無罪諭知部分）。竟仍因經濟狀況不佳，需
    款孔急，依借錢網站之融資訊息，以LINE通訊軟體與真實身
    分不詳、暱稱「林先生」（無證據證明該人係未滿18歲之人
    ）之人聯繫，其可預見將金融帳戶存摺、提款卡及密碼交付
    他人使用，可能幫助不詳犯罪集團從事詐欺取財犯行，以之
    作為取得財物之管道，亦可預見該帳戶可能作為對方收受、
    提領特定犯罪所得使用，對方提領後會產生遮斷金流以逃避
    國家追訴、處罰之效果，竟為貪圖提供帳戶可獲貸款之誘約
    ，基於縱有人將其帳戶用以從事詐欺取財、洗錢犯行，亦不
    違背其本意之幫助犯意，依「林先生」之人指示，於108年1
    1月18日21時9分許，在臺中市統一超商○○○門市，以「交貨
    便」方式，將其申辦之台新國際商業銀行敦南分行帳號0000
    0000000000000 號帳戶（下稱台新銀行帳戶）之存摺、金融
    卡寄送予「林先生」收受，並以通訊軟體LINE告知該台新銀
    行帳戶之提款卡密碼，而容任「林先生」及其所屬之詐欺集
    團成員使用上開帳戶以遂行詐欺取財及洗錢犯罪。嗣該詐欺
    集團成員（無證據證明該詐欺集團成員中有未滿18歲之人，
    亦無證據證明成員有3 人以上）取得前述台新銀行帳戶資料
    後，即共同意圖為自己不法之所有，基於詐欺取財及洗錢之
    犯意聯絡，於108年11月19日下午5時34分許，撥打電話給丙○○，假冒丙○○之姪子，向丙○○佯稱欲借款投資法拍屋云云，
    致丙○○陷於錯誤，而依詐欺集團成員指示，於108年11月20
    日13時24分許，在桃園市龜山區之龜山郵局，臨櫃匯款新臺
    幣（下同）40萬元至甲○○之台新銀行帳戶內，再由該詐欺集
    團成員提領一空，以此方式製造金流之斷點，致無從或難以
    追查前揭犯罪所得之去向。嗣丙○○查覺受騙後報警處理，因
    而查獲上情。
二、案經丙○○訴由雲林縣警察局北港分局報告臺灣雲林地方檢察
    署檢察官偵查起訴。　　
    理  由
壹、證據能力部分：
    按被告以外之人於審判外之陳述雖不符刑事訴訟法第159 條
    之1 至之4 等4 條之規定，而經當事人於審判程序同意作為
    證據，法院審酌該言詞陳述或書面陳述作成時之情況，認為
    適當者，亦得為證據；當事人、代理人或辯護人於法院調查
    證據時，知有刑事訴訟法第159 條第1 項不得為證據之情形
    ，而未於言詞辯論終結前聲明異議者，視為有前項之同意，
    同法第159 條之5 定有明文。立法意旨在於傳聞證據未經當
    事人之反對詰問予以核實，原則上先予排除；惟若當事人已
    放棄反對詰問權，於審判程序中表明同意該等傳聞證據可作
    為證據；或於言詞辯論終結前未聲明異議，基於尊重當事人
    對傳聞證據之處分權，及證據資料愈豐富，愈有助於真實發
    見之理念，且強化言詞辯論主義，使訴訟程序得以順暢進行
    ，上開傳聞證據亦均具有證據能力。查，本判決所引用具傳
    聞性質之各項證據資料，檢察官、上訴人即被告（下稱被告
    ）甲○○及辯護人於本院準備程序、審理時表示同意列為本案
    證據（見本院卷第140-149、207頁），且經本院於審判期日
    依法踐行調查證據程序，檢察官、被告及辯護人於本院言詞
    辯論終結前均未表示異議，本院審酌該等具有傳聞證據性質
    之證據，其取得過程並無瑕疵或任何不適當之情況，應無不
    宜作為證據之情事，認以之作為本案之證據，應屬適當，依
    刑事訴訟法第159 條之5 之規定，自得作為證據。
貳、實體部分：
一、訊據被告甲○○固坦承於前揭時、地，將其所申辦之台新銀行
    帳戶之存摺、提款卡寄送予「林先生」，並告知其帳戶提款
    卡密碼等事實不諱，惟矢口否認有何幫助詐欺取財及幫助洗
    錢之犯行，辯稱：伊當時因為經濟狀況不好，需要借錢，才
    與「林先生」聯絡辦理貸款，並依「林先生」指示寄送系爭
    台新銀行帳戶之存摺、提款卡給對方，後來伊就連絡不上「
    林先生」，伊才知道被騙，伊不知道系爭台新銀行帳戶會被
    作為詐騙之工具，伊也是受害人云云。
二、惟查：
　㈠系爭台新銀行帳戶係被告所申設，被告於108年11月18日21時
    9分許，在臺中市統一超商○○○門市，以「交貨便」寄送之方
    式，將系爭台新銀行帳戶之存摺、提款卡寄送予真實姓名不
    詳之人，並以通訊軟體LINE告知該帳戶提款卡密碼之事實，
    業據被告供承在卷，並有被告之台新銀行線上申請Richart 
    數位活儲帳戶開戶填寫資料查詢（見109年度偵字第1167號
    卷《下稱偵1167號卷》第26頁正反面）附卷可按。又詐欺集團
    成員於取得系爭台新銀行帳戶之存摺、提款卡及密碼後，即
    以事實欄一所示之方法，詐欺告訴人丙○○，致告訴人丙○○陷
    於錯誤，依該詐欺集團成員之指示，臨櫃匯款40萬元至系爭
    台新銀行帳戶之事實，業據證人即告訴人丙○○於警詢時陳述
    綦詳（見偵1167號卷第5-6頁），且有內政部警政署反詐騙
    諮詢專線紀錄表、桃園市政府警察局龜山分局龜山派出所受
    理詐騙帳戶通報警示簡便格式表、金融機構聯防機制通報表
    、告訴人丙○○提出之手機通聯紀錄及LINE對話翻拍照片、告
    訴人丙○○之108年11月20日郵政跨行匯款申請書（見偵1167
    號卷第12-13頁、第15-16頁、第17頁正反面、第20-22頁、
    第23頁）、台新銀行109年6月19日台新作文字第10911850號
    函及檢附之被告帳戶自108年4月19日至108年11月29日之臺
    幣存款歷史交易明細查詢（見原審卷第71-73頁）存卷可查
    。堪認被告將系爭台銀行帳戶資料提供予「林先生」後，即
    為詐欺集團成員使用作為詐欺告訴人丙○○，供告訴人丙○○匯
    款之人頭帳戶之事實，首堪認定。
　㈡按洗錢防制法於105 年12月28日修正公布，並於106 年6 月2
    8日生效施行（下稱新法）。修正前該法（下稱舊法）將洗
    錢行為區分為將自己犯罪所得加以漂白之「為自己洗錢」及
    明知是非法資金，卻仍為犯罪行為人漂白黑錢之「為他人洗
    錢」兩種犯罪態樣，且依其不同之犯罪態樣，分別規定不同
    之法定刑度。惟洗錢犯罪本質在於影響合法資本市場並阻撓
    偵查，不因為自己或為他人洗錢而有差異，且洗錢之行為包
    含處置（即將犯罪所得直接予以處理）、多層化（即為使偵
    查機關難以追查金流狀況，以迂迴層轉、化整為零之多層化
    包裝方式，掩飾或隱匿特定犯罪所得）及整合（即收受、持
    有或使用他人犯罪所得，使該犯罪所得披上合法之外衣，回
    歸正常金融體系）等各階段行為，其模式不祇一端，上開為
    自己或為他人洗錢之二分法，不僅無助於洗錢之追訴，且徒
    增實務事實認定及論罪科刑之困擾。故而為澈底打擊洗錢犯
    罪，新法乃依照國際防制洗錢金融行動工作組織（Financia
    l Action Task Force ，下稱FATF）40項建議之第3 項建議
    ，並參採聯合國禁止非法販運麻醉藥品和精神藥物公約及聯
    合國打擊跨國有組織犯罪公約之洗錢行為定義，將洗錢行為
    之處置、多層化及整合等各階段，全部納為洗錢行為，而於
    新法第2 條規定：「本法所稱洗錢，指下列行為：一、意圖
    掩飾或隱匿特定犯罪所得來源，或使他人逃避刑事追訴，而
    移轉或變更特定犯罪所得。二、掩飾或隱匿特定犯罪所得之
    本質、來源、去向、所在、所有權、處分權或其他權益者。
    三、收受、持有或使用他人之特定犯罪所得。」以求與國際
    規範接軌。另舊法過度限縮洗錢犯罪成立之可能，亦模糊前
    置犯罪僅在對於不法金流進行不法原因之聯結，造成洗錢犯
    罪成立門檻過高，洗錢犯罪難以追訴，故新法參考FATF建議
    ，就其中採取門檻式規範者，明定為最輕本刑為6 個月以上
    有期徒刑之罪，並將「重大犯罪」之用語，修正為「特定犯
    罪」，再增列未為最輕本刑為6 個月以上有期徒刑之罪所涵
    括之違反商標法等罪，且刪除有關犯罪所得金額須在5 百萬
    元以上者，始得列入前置犯罪之限制規定，以提高洗錢犯罪
    追訴之可能性。從而新法第14條第1 項所規範之一般洗錢罪
    ，必須有第3 條規定之前置特定犯罪作為聯結，始能成立。
    然洗錢犯罪之偵辦在具體個案中經常祇見可疑金流，未必瞭
    解可疑金流所由來之犯罪行為，倘所有之洗錢犯罪皆須可疑
    金流所由來之犯罪行為已經判決有罪確定，始得進一步偵辦
    處罰，則對於欠缺積極事證足以認定確有前置犯罪，卻已明
    顯違反洗錢防制規定之可疑金流，即無法處理。故而新法乃
    參考澳洲刑法立法例，增訂特殊洗錢罪，於第15條第1 項規
    定：「收受、持有或使用之財物或財產上利益，有下列情形
    之一，而無合理來源且與收入顯不相當者，處6 月以上5 年
    以下有期徒刑，得併科新臺幣5 百萬元以下罰金：一、冒名
    或以假名向金融機構申請開立帳戶。二、以不正方法取得他
    人向金融機構申請開立之帳戶。三、規避第7 條至第10條所
    定洗錢防制程序。」從而特殊洗錢罪之成立，不以查有前置
    犯罪之情形為要件，但必須其收受、持有或使用之財物或財
    產上利益，無合理來源並與收入顯不相當，且其財物或財產
    上利益之取得必須符合上開列舉之3 種類型者為限。易言之
    ，第15條之特殊洗錢罪，係在無法證明前置犯罪之特定不法
    所得，而未能依第14條之一般洗錢罪論處時，始予適用。倘
    能證明人頭帳戶內之資金係前置之特定犯罪所得，即應逕以
    一般洗錢罪論處，自無適用特殊洗錢罪之餘地。例如詐欺集
    團向被害人施用詐術後，為隱匿其詐欺所得財物之去向，而
    令被害人將其款項轉入該集團所持有、使用之人頭帳戶，並
    由該集團所屬之車手前往提領詐欺所得款項得逞，檢察官如
    能證明該帳戶內之資金係本案詐欺之特定犯罪所得，即已該
    當於新法第14條第1 項之一般洗錢罪；至若無法將人頭帳戶
    內可疑資金與本案詐欺犯罪聯結，而不該當第2 條洗錢行為
    之要件，當無從依第14條第1 項之一般洗錢罪論處，僅能論
    以第15條第1 項之特殊洗錢罪。另過去實務認為，行為人對
    犯特定犯罪所得之財物或利益作直接使用或消費之處分行為
    ，或僅將自己犯罪所得財物交予其他共同正犯，祇屬犯罪後
    處分贓物之行為，非本條例所規範之洗錢行為，惟依新法規
    定，倘行為人意圖掩飾或隱匿特定犯罪所得來源，而將特定
    犯罪所得直接消費處分，甚或交予其他共同正犯，而由共同
    正犯以虛假交易外觀掩飾不法金流移動，即難認單純犯罪後
    處分贓物之行為，應仍構成新法第2條第1款或2款之洗錢行
    為（最高法院108年度台上字第1744號、109年度台上字第13
    20號、109年度台上字第1641號判決意旨參照）。本件詐欺
    集團成員於取得被告所申設之系爭台新銀行帳戶之存摺、提
    款卡及密碼後，詐騙告訴人丙○○，致告訴人丙○○陷於錯誤，
    依該詐欺集團成員之指示，匯款40萬元至被告所申設之系爭
    台新銀行帳戶內，旋遭詐欺集團成員提領一空等情，已如前
    述，則上開詐欺集團成員既有掩飾、隱匿詐欺犯罪所得去向
    、所在之行為，而製造金流斷點，揆諸前開說明，核與洗錢
    防制法第14條第1項洗錢罪之要件相合。從而，被告交付系
    爭台新銀行帳戶存摺、提款卡予不詳姓名之人後，確亦成為
    詐欺集團成員洗錢之工具甚明。
　㈢被告雖辯稱其係遭「林先生」詐騙始提供系爭台新銀行帳戶
    云云。惟查：
　⒈被告先前於108年11月15日之前某日，因遭人在 LINE以代辦
    貸款，須先寄送金融機構帳戶存摺及提款卡為由，被詐騙台
    北富邦銀行帳戶存摺、提款卡及密碼（此部分詳後述）後，
    遭持以向告訴人乙○○行騙匯入款項並領取一空，該帳戶因此
    被列為警示帳戶乙情，為被告所不爭執，並經證人即告訴人
    乙○○陳明在卷（見109年度偵字第669號卷《下稱偵669號卷》
    第8頁-第9頁反面），且有內政部警政署反詐騙諮詢專線紀
    錄表、臺北市政府警察局大安分局新生南路派出所受理詐騙
    帳戶通報警示簡便格式表、告訴人乙○○之108年11月15日華
    南商業銀行匯款回條聯（見偵669號卷第14、17、18頁）、
    台北富邦商業銀行臺中分行109年6月5日北富銀台中字第109
    0000069號函及檢附被告開立之帳戶自107年11月1日至108年
    11月30日之各類存款歷史對帳單（見原審卷第43-57頁）存
    卷足憑。
　⒉依被告提出其與暱稱「林先生」之LINE對話（對話全文詳附
    表二所示）略以：「被告：我想請問你們真的不會是騙我的
    吧」、「被告：我目前其他帳戶都掛遺失了。林先生：對，
    先這樣做比較好。」、「林先生：公司法務說你的情況應該
    是要先去報案。業務先不要辦。等報完案確定帳戶沒問題再
    來辦業務。被告：好。」等情（見本院卷第59、65、67頁）
    ，佐以被告所稱其先前遭自稱「侯副總」之人詐騙台北富邦
    銀行帳戶之經驗，足見被告再次提供其申設之台新銀行帳戶
    給「林先生」時，主觀上對於「林先生」可能要騙她乙情，
    並非完全沒有懷疑。
  ⒊再者，被告於警詢時供稱：「（你如何被詐騙集團騙？）因
    為我亟需用錢。」等語（見偵669號卷第5頁反面）；於原審
    審理時供稱：「（妳會問說『你們真的不會是騙我的吧』是否
    代表妳有懷疑對方有可能是詐騙？）有。」等語（見原審卷
    第285頁）；於本院準備程序時供稱：「（依你之前所述，
    你是先向『侯副總』借錢，並且交出你的帳戶資料之後，就沒
    有音訊，你之後再上網找到『林先生』借錢，是不是？）是。
    （當你交付帳戶資料給『侯副總』而他失去聯絡之後，你那時
    有沒有覺得你已經被騙了？）有。（在這種情況下，你後來
    再找『林先生』借款的時候，為什麼你還願意把帳戶交出去？
    ）我第一次被『侯副總』騙的時候，我先有打電話去台北富邦
    銀行掛失，當天是禮拜天，我禮拜一去富邦銀行問我的帳戶
    有沒有異狀，行員說沒有，我說我要補摺，補摺後發現裡面
    有一筆錢被領光了，我跟行員說這筆錢不是我的，行員就很
    緊張，行員就去請主管出來問我，我說錢不是我的，主管就
    跟我講叫我去報案處理，我下班就馬上去派出所報案，警察
    說沒有被害人出現，所以沒有辦法受理。『林先生』說會教我
    到警察局報案，但他同時也會讓我借到錢，我去報案警察不
    受理，後來我又以打電話的方式報案，還是不受理。 」等
    語（見本院卷第151-152頁），可見被告因需款孔急，為求
    取得貸款，無視先前在108年11月15日之前某日遭人在LINE
    佯稱貸款之相同手法騙取金融帳戶之經驗，仍貿然將其申設
    之系爭台新銀行帳戶資料寄出，則其對於寄出該帳戶可能遭
    不法詐欺取財使用，應有所預見。
　⒋又辦理貸款攸關己身財產權益甚鉅，衡情貸款者會與放款機
    構簽訂貸款契約，並會留下放款機構營業處所、聯絡方式等
    資料，甚或親臨現場查看，俾可主動聯絡或親往實地查詢貸
    款進度、撥款日程、收受核貸之款項，或於無法辦理時可確
    保能取回申貸時交出之個人重要文件或證件，而若「林先生
    」為金融機構業務專員，則為確保可獲客戶之委託為其辦理
    貸款事項以創造業績，更無不要求客戶提出擔保之理，然揆
    諸被告自警詢以迄本院審理中所述，竟僅知所謂代辦貸款並
    要求其交付帳戶存摺、提款卡及密碼之人係自稱「林先生」
    之人，惟對於「林先生」之全名、公司地點、電話等其餘各
    項資訊皆一無所悉，亦未加以查證，而該自稱「林先生」者
    ，就此亦全然不曾主動說明，且「林先生」復未要求被告提
    出供放款機構審核其信用條件之任何財力或工作證明，此已
    與常情相悖。而被告於本件案發當時已年滿20歲，並在早餐
    店擔任店員（有其提出之在職薪資證書可證，見偵669號卷
    第54-55頁），為具一般通常智識之人，並非懵懂無知或不
    知世事之人，被告遇此顯然異於常情之貸款程序，難認其竟
    會毫無所疑，逕信對方所稱欲為其辦理貸款一詞係屬真實，
    是其所辯稱當時有質疑，後來對方的說法伊還是選擇相信不
    是詐騙云云，要無可採。
　⒌觀諸現今社會上詐騙者以蒐集之人頭帳戶，作為詐欺之轉帳
    帳戶，業經報章媒體實有披露，因此交付帳戶予非親非故之
    人，受讓人將持以從事財產犯罪，已屬一般智識經驗之人所
    能知悉或預見。是被告於前開「林先生」所稱可辦理貸款之
    經過、程序，已有前揭諸多悖於常情下，竟猶甘冒倘將系爭
    台新銀行帳戶存摺、提款卡及密碼等帳戶資料提供來路不明
    之「林先生」，使對方具有自由使用各該帳戶之權限，而前
    開帳戶倘遭對方持以作為不法款項提存使用，被告亦知悉其
    將因無對方之具體資料及聯絡方式，而全然無從追查並於第
    一時間加以阻止，僅得任憑對方以該帳戶從事不法行為之風
    險，仍執意於前揭時、地交寄系爭台新銀行帳戶資料予「林
    先生」，其所為顯係為圖申辦貸款，基於姑且一試之僥倖、
    冒險心態，而有容任自稱「林先生」及其所屬詐欺集團成員
    將系爭台新銀行帳戶作為財產犯罪之款項提存工具使用之結
    果發生一情甚明。是堪認被告所辯其係為辦理貸款始交付前
    開帳戶存摺、提款卡及密碼，而全無幫助他人犯罪之意云云
    ，顯係臨訟卸責之詞，殊無足採。
　⒍被告辯稱伊於交付系爭台新銀行帳戶存摺、提款卡、密碼後
    ，發現被騙，乃於108年11月22日18時44分許向臺中市政府
    警察局第三分局正義派出所報案，固有臺中市政府警察局第
    三分局109年3月6日中市警三分偵字第1090007854號函及所
    檢送之臺中市政府警察局第三分局正義派出所陳報單、受理
    各類案件紀錄表、受理刑事案件報案三聯單及內政部警政署
    反詐騙諮詢專線紀錄表附卷可憑（見偵669號卷第67-70頁）
    。然，告訴人丙○○於108年11月19日起接獲電話遭詐騙，於1
    08年11月20日下午1時24分許匯款40萬元入被告系爭台新銀
    行帳戶，隨即遭詐騙集團成員提領一空等情，已如上述，顯
    然該詐欺集團成員持被告系爭台新銀行帳戶提款卡提領告訴
    人丙○○匯入之款項時，該等帳戶仍可正常使用，可見被告係
    於告訴人交付財物犯罪結果發生後始辦理帳戶掛失及報案，
    則其於事後掛失上開帳戶之行為，要無足以阻卻其前所具備
    之幫助詐欺取財之不確定故意，而執以為有利於被告之認定
    。
　⒎按自詐騙集團之立場審酌，該集團成員既知利用他人之帳戶
    掩飾犯罪所得，當知社會上一般正常之人如帳戶存摺、金融
    卡、印鑑遭騙、遭竊或遺失，為防止拾得或竊得、詐騙之人
    盜領其存款或作為不法使用而徒增訟累，必於發現後立即報
    警或向金融機構辦理掛失止付，在此情形下，如仍以該帳戶
    作為犯罪工具，則在該集團向他人詐騙，並誘使被害人將款
    項匯入該帳戶後，極有可能因帳戶所有人掛失止付而無法提
    領，則該集團大費周章從事於犯罪之行為，甘冒犯罪後遭追
    訴、處罰之風險，卻只能平白無故替原帳戶所有人匯入金錢
    ，而無法遂行犯罪之目的，是以詐騙集團若非確定該帳戶所
    有人不會立即報警或掛失止付，以確定該集團能自由使用該
    帳戶提款、轉帳，當不至於以該帳戶從事犯罪。查，本件詐
    欺集團成員既利用被告系爭台新銀行帳戶作為收取騙得款項
    之工具，該詐欺集團當無可能選擇一隨時可能遭帳戶所有人
    掛失而無法使用之帳戶，作為收取款項之用，否則，倘該詐
    欺集團尚未及實施詐欺犯行，甚者已實施詐欺犯行而未及提
    領詐得款項前，被告已先行將系爭銀行帳戶掛失，則該詐欺
    集團豈非徒勞無功、一無所獲？由此足徵系爭台新銀行帳戶
    資料，絕非詐欺集團以違反被告本人之意願所取得，應係被
    告自行交付予該詐欺集團成員並容任該集團成員使用系爭帳
    戶，自屬無疑。
　㈣按洗錢防制法第2條修正之立法說明第3點雖謂「…㈣提供帳戶
    以掩飾不法所得之去向，例如：販售帳戶予他人使用…」等
    語，似以販售帳戶為洗錢類型之一，然其僅係單純之舉例，
    並未說明何以與掩飾、隱匿之要件相當。而文義解釋為法律
    解釋之基礎，立法者之意思僅屬對構成要件文義之眾多解釋
    方法之一，仍須就法條文字之規範目的及保護利益具體分析
    。一般而言，洗錢防制法第2條第2款之掩飾、隱匿行為，目
    的在遮掩、粉飾、隱藏、切斷特定犯罪所得與特定犯罪間之
    關聯性，是此類洗錢行為須與欲掩飾、隱匿之特定犯罪所得
    間具有物理上接觸關係（事實接觸關係）。而提供金融帳戶
    提款卡及密碼供他人使用，嗣後被害人雖匯入款項，然此時
    之金流仍屬透明易查，在形式上無從合法化其所得來源，未
    造成金流斷點，尚不能達到掩飾或隱匿特定犯罪所得之來源
    、去向及所在之作用，須待款項遭提領後，始產生掩飾、隱
    匿之結果。故而，行為人提供金融帳戶提款卡及密碼，若無
    參與後續之提款行為，即非洗錢防制法第2條第2款所指洗錢
    行為，無從成立一般洗錢罪之直接正犯。然刑法第30條之幫
    助犯，係以行為人主觀上有幫助故意，客觀上有幫助行為，
    即對於犯罪與正犯有共同認識，而以幫助意思，對於正犯資
    以助力，但未參與實行犯罪之行為者而言。幫助犯之故意，
    除需有認識其行為足以幫助他人實現故意不法構成要件之「
    幫助故意」外，尚需具備幫助他人實現該特定不法構成要件
    之「幫助既遂故意」，惟行為人只要概略認識該特定犯罪之
    不法內涵即可，無庸過於瞭解正犯行為之細節或具體內容。
    此即學理上所謂幫助犯之「雙重故意」。金融帳戶乃個人理
    財工具，依我國現狀，申設金融帳戶並無任何特殊限制，且
    可於不同之金融機構申請多數帳戶使用，是依一般人之社會
    通念，若見他人不以自己名義申請帳戶，反而收購或借用別
    人之金融帳戶以供使用，並要求提供提款卡及告知密碼，則
    提供金融帳戶者主觀上如認識該帳戶可能作為對方收受、提
    領特定犯罪所得使用，對方提領後會產生遮斷金流以逃避國
    家追訴、處罰之效果，仍基於幫助之犯意，而提供該帳戶之
    提款卡及密碼，以利洗錢實行，仍可成立一般洗錢罪之幫助
    犯（最高法院109年度台上字第3101號判決意旨參照）。從
    而，行為人提供金融帳戶提款卡及密碼予不認識之人，固非
    屬洗錢防制法第2條所稱之洗錢行為，不成立一般洗錢罪之
    正犯；然行為人主觀上如認識該帳戶可能作為收受、提領特
    定犯罪所得使用，他人提領後會產生遮斷資金流動軌跡以逃
    避國家追訴、處罰之效果，仍基於幫助之犯意而提供，則應
    論以幫助犯一般洗錢罪。　
  ㈤按刑法之故意，分為直接故意與不確定故意，不確定故意係
    指行為人對於構成犯罪事實，預見其發生而其發生並不違背
    其本意，刑法第13條第2 項定有明文。而金融帳戶為個人理
    財工具，申請開設金融帳戶並無任何特殊限制，一般民眾皆
    可申請，且開戶門檻不高，一人復得在不同金融機構申請數
    個存款帳戶使用，此乃眾所周知之事實。又按向金融機構開
    設帳戶、請領存摺及金融卡使用一事，乃針對個人身分之社
    會信用而予資金流通，具有強烈屬人性；故依一般人之社會
    生活經驗，實無收集（包含購買、承租或借用等）他人帳戶
    使用之必要。如陌生人不以自己名義申請開戶，反向他人收
    集銀行帳戶供己使用，該他人對於收集帳戶者是否合法使用
    乙節，應有合理懷疑甚明。此外，常人廣知詐騙集團利用人
    頭帳戶逃避檢警對詐騙款項金流之查緝，而被告係年滿20歲
    之成年人，且有工作經驗，此據被告自承在卷，係具有一定
    之智識及社會經驗之人，對於上情應有所認識，其於提供本
    案帳戶之存摺、提款卡及密碼予不相識之他人時，已足預見
    對方可能作為詐騙他人財物之工具使用及後續詐欺集團為掩
    飾、隱匿贓款去向暨所在而將款項提領一空之洗錢行為，顯
    然被告將上開帳戶之存摺、提款卡及密碼隨意交付與不相識
    之人，係抱持自身無遭受損失之虞，縱使上開帳戶遭詐欺集
    團成員作為詐欺取財及洗錢犯罪使用，對自己亦無妨害之容
    任心理，而不違反其本意，是以被告主觀上有幫助詐欺及幫
    助洗錢之不確定故意，甚為顯明。
　㈥綜上所述，本件事證明確，被告之犯行堪以認定，應依法論
    科。
三、論罪科刑部分：
　㈠按刑法上之幫助犯，係對於犯罪與正犯有共同之認識，而以
    幫助之意思，對於正犯資以助力，而未參與實行犯罪之行為
    者而言（最高法院88年度台上字第1270號判決意旨參照）。
    刑法關於正犯、幫助犯之區別，係以其主觀之犯意及客觀之
    犯行為標準，凡以自己犯罪之意思而參與犯罪，無論其所參
    與者是否犯罪構成要件之行為，皆為正犯，其以幫助他人犯
    罪之意思而參與犯罪，其所參與者，苟係犯罪構成要件之行
    為，亦為正犯。如以幫助他人犯罪之意思而參與犯罪，其所
    參與者又為犯罪構成要件以外之行為，則為從犯（最高法院
    95年度台上字第3886號判決意旨參照）。查被告交付其所申
    辦之系爭台新銀行帳戶之存摺、提款卡及密碼予詐欺集團成
    員，供詐欺集團成員詐欺告訴人丙○○所有財物之用，而告訴
    人丙○○匯入本案帳戶之款項，旋遭該詐欺集團成員提領一空
    ，以此方式製造金流之斷點，致無從或難以追查前揭犯罪所
    得之去向，惟被告僅為他人詐欺取財及洗錢犯行提供助力，
    尚無證據足以證明被告係以自己實行詐欺取財罪、洗錢罪之
    意思而參與犯罪，或與他人為詐欺取財及洗錢罪之犯意聯絡
    ，或有直接參與詐欺取財及洗錢犯罪構成要件行為分擔等情
    事，揆諸前揭判決意旨說明，被告所為應屬幫助詐欺取財、
    幫助洗錢無訛。
  ㈡核被告所為，係犯刑法第30條第1項前段、第339條第1項之幫
    助詐欺取財罪，及刑法第30條第1項前段、洗錢防制法第14
    條第1項之幫助洗錢罪。而被告以一個提供銀行帳戶的行為
    ，同時幫助詐欺集團犯詐欺取財罪，以及掩飾、隱匿犯罪所
    得之洗錢罪，而具有局部之同一性，乃一行為觸犯數罪名之
    想像競合犯，應依刑法第55條規定，從一重之幫助洗錢罪處
    斷。
　㈢按「正犯與幫助犯、既遂犯與未遂犯，犯罪之態樣或結果雖
    有不同，惟其基本事實均相同，原不生變更起訴法條之問題
    」（最高法院97年度台上字第202號判決意旨參照）。被告
    提供系爭台新銀行帳戶供詐欺集團作為收受告訴人丙○○受騙
    款項之匯款帳戶，藉以掩飾、隱匿該犯罪所得，被告單純提
    供帳戶之行為，並非洗錢行為，僅是對該詐欺集團所從事的
    洗錢犯行，有所助益，應僅論以洗錢罪之幫助犯，公訴意旨
    認被告構成洗錢防制法第14條第1項之洗錢罪正犯，容有未
    合，爰更正所引法條，尚不生變更起訴法條的問題。
  ㈣被告係幫助犯，爰依刑法第30條第2 項之規定，按正犯之刑
    減輕之。
四、撤銷改判部分：
　㈠原審認被告之犯行事證明確，予以論罪科刑，固非無見。惟
    查：⑴被告本案所為，除構成刑法第30條1項前段、第339條
    第1項之幫助詐欺取財罪，尚成立刑法第30條第1項前段、洗
    錢防制法第14條第1項之幫助洗錢罪，原審判決漏未論以幫
    助洗錢罪，反而就被告被訴之洗錢罪嫌不另為無罪諭知，自
    有違誤；⑵按行為人犯後悔悟之程度，是否與被害人（告訴
    人）達成和解，及其後是否能確實善後履行和解條件，以彌
    補被害人（告訴人）之損害，均攸關於法院判決量刑之審酌
    ，且基於「修復式司法」理念，國家亦有責權衡被告接受國
    家刑罰權執行之法益與確保被害人（告訴人）損害彌補之法
    益，務必使二者間在法理上力求衡平。查被告於本院審理時
    已與告訴人丙○○達成和解，同意賠償丙○○12萬元，且已賠償
    第一期款項5千元等情，有辯護人提出之刑事陳報㈢狀及所附
    之臺灣雲林地方法院110年度港簡調字第17號調解筆錄（見
    本院卷第243-247頁）、網路銀行轉帳結果（見本院卷第239
    頁）在卷可佐，顯見其犯罪後態度已有不同，據此，有關原
    審就量刑審酌之事項已發生變動，原審未及審酌上情，而有
    未洽；⑶關於告訴人乙○○部分，依卷內相關證據資料，不足
    以使本院形成被告確有此部分之幫助詐欺及幫助洗錢行為之
    確信，原審未予詳查，就此部分亦予以論罪科刑，亦有未當
    。被告否認犯罪，提起上訴，指摘原判決不當，就告訴人丙○○部分並無理由，就告訴人乙○○部分則為有理由，且原審判
    決復有上開可議之處，即屬無可維持，自應由本院將原判決
    予以撤銷。
　㈡爰審酌被告任意將自身所有之金融機構帳戶提供予他人使用
    ，罔顧可能遭有心人士用以作為財產犯罪之工具，及幫助掩
    飾、隱匿遭詐財物之去向暨所在，其行為已影響社會正常交
    易安全，並增加告訴人尋求救濟之困難，亦使犯罪之追查趨
    於複雜，助長詐欺犯罪風氣之猖獗，造成告訴人受有財產損
    失，兼衡其犯後已與告訴人丙○○達成和解，並已賠償第一期
    款項5千元，已如前述，顯然具有相當悔意，犯後態度尚可
    ；及被告自陳大學肄業之智識程度，未婚、無子女，目前受
    僱擔任健身房業務，月收入約26,000元之生活狀況等一切情
    狀，量處如主文第二項所示之刑，並就併科罰金部分，諭知
    易服勞役之折算標準。
五、緩刑之諭知：
　㈠查被告前未曾因故意犯罪受有期徒刑以上刑之宣告，有臺灣
    高等法院被告前案紀錄表在卷可按，其一時失慮而犯本案，
    惟犯後業已於本院審理期間與告訴人丙○○達成和解，並已賠
    償第一期款項，業如前述，堪認被告犯後態度尚可，頗具悔
    意，茲念其僅因一時失慮，致罹刑典，其經此偵審程序、科
    刑教訓後，應知所警惕，信無再犯之虞；再者刑罰固屬國家
    對於犯罪之人，以剝奪法益之手段，所加之公法制裁，惟其
    積極目的，則在預防犯人之再犯，故對於初犯，惡性未深，
    天良未泯者，若因偶然觸法，即置諸刑獄自非刑罰之目的，
    是本院認被告所宣告之刑以暫不執行為適當，爰依刑法第74
    條第1 項第1 款規定，予以宣告緩刑3 年，以啟自新。
　㈡又按「緩刑宣告，得斟酌情形，命犯罪行為人為下列各款事
    項：一、向被害人道歉。二、立悔過書。三、向被害人支付
    相當數額之財產或非財產上之損害賠償。四、向公庫支付一
    定之金額。五、向指定之政府機關、政府機構、行政法人、
    社區或其他符合公益目的之機構或團體，提供四十小時以上
    二百四十小時以下之義務勞務。六、完成戒癮治療、精神治
    療、心理輔導或其他適當之處遇措施。七、保護被害人安全
    之必要命令。八、預防再犯所為之必要命令。」，刑法第74
    條第2 項定有明文，故緩刑宣告，得依刑法第74條第2 項第
    3 款斟酌情形，命犯罪行為人向被害人支付相當數額之財產
    或非財產上之損害賠償。查被告業已與告訴人丙○○達成和解
    ，同意賠償告訴人丙○○12萬元，扣除前已給付5千元予告訴
    人丙○○外，其餘款項11萬5千元，爰依刑法第74條第2 項第3
    款規定，命被告應按和解之內容，按期給付予告訴人（如附
    表一所示），此為本院緩刑附加之條件，以促被告後續仍應
    依約給付賠償金與告訴人。又上開命被告應支付告訴人損害
    賠償之部分，乃緩刑宣告附帶之條件，依刑法第75條之1 第
    1 項第4 款規定，違反上開條件，已足認原宣告之緩刑難收
    其預期效果，而有執行刑罰之必要者，亦得由檢察官聲請法
    院撤銷其宣告，以促使被告確實遵守並履行其緩刑所附加之
    條件。
六、沒收之說明：
　㈠按犯罪所得，屬於犯罪行為人者，沒收之；犯罪所得已實際
    合法發還被害人者，不予宣告沒收或追徵，刑法第38條之1
    第1 項、第5 項定有明文。又宣告前二條之沒收或追徵，有
    過苛之虞、欠缺刑法上之重要性、犯罪所得價值低微，或為
    維持受宣告人生活條件之必要者，得不宣告或酌減之，刑法
    第38條之2 第2 項亦有明定。被告本案所犯洗錢防制法第14
    條第1 項之幫助洗錢罪，依同法第18條第1 項前段雖有沒收
    財物或財產上利益之特別規定。惟查，洗錢防制法第18條第
    1 項固規定「犯第14條之罪，其所移轉、變更、掩飾、隱匿
    、收受、取得、持有、使用之財物或財產上利益，沒收之；
    犯第15條之罪，其所收受、持有、使用之財物或財產上利益
    ，亦同」，此一規定採取義務沒收主義，只要合於前述規定
    ，法院即應為相關沒收之諭知，然該洗錢行為之標的是否限
    於行為人所有者始得宣告沒收，法無明文，實務上一向認為
    倘法條並未規定「不問屬於犯罪行為人與否均沒收」時，自
    仍以屬於被告所有者為限，始應予沒收。暨參諸最高法院10
    0 年度台上字第5026號判決「毒品危害防制條例第19條第1
    項關於沒收之規定，固採義務沒收主義，凡犯同條例第4 條
    至第9 條、第12條、第13條或第14條第1 項、第2 項之罪者
    ，其供犯罪所用或因犯罪所得之財物，均應諭知沒收。但該
    法條並未規定『不問屬於犯罪行為人與否』，均沒收之，自仍
    以屬於被告所有者為限，始應予以沒收」之意旨，本院認在
    洗錢防制法並未規定「不問屬於犯罪行為人與否」之情形下
    ，自宜從有利於被告之認定。本案並無證據證明被告確有獲
    取犯罪所得，且被告交付本案帳戶之存摺、提款卡予不詳姓
    名之人後，告訴人丙○○匯入本案帳戶之款項，並非被告所有
    ，亦非在其實際掌控中，則被告就上開犯罪所收受、持有之
    財物，本不具所有權及事實上處分權，依法自無從對其加以
    宣告沒收該次所提領之全部金額。退步而言，縱認洗錢防制
    法第18條第1 項之規定尚不限於犯罪行為人所有始得沒收，
    然刑法、刑法施行法相關沒收條文，將沒收訂為「刑罰」、
    「保安處分」以外之法律效果，而實際上，沒收仍有懲罰之
    效果，屬於干預財產權之處分，應遵守比例原則及過渡禁止
    原則，是於刑法第38條之2 第2 項規定沒收有過苛之虞、欠
    缺刑法上之重要性、犯罪所得價值低微，或為維持受宣告人
    生活條件之必要者，得不宣告或酌減之，賦予法官在個案情
    節上，審酌宣告沒收將過於嚴苛而有不合理之情形，得不予
    宣告沒收，以資衡平，是本院認上開洗錢防制法第18條第1
    項之沒收規定，亦應有刑法第38條之2 第2 項規定之適用。
    查被告於本案既未獲取任何犯罪所得，倘就告訴人丙○○匯入
    系爭帳戶之款項一律對之予以宣告沒收，顯有過苛之虞，是
    以，揆諸前開說明，本院認告訴人丙○○匯入本案帳戶之款項
    ，不予以宣告沒收。
　㈡被告所寄交供詐欺集團成員使用之系爭台新銀行帳戶存摺與
    提款卡，雖係供被告犯本案犯罪所用之物，且為被告所有，
    然前述帳戶既已遭通報為警示帳戶而凍結往來，該帳戶之存
    摺及提款卡即無再供不法使用之可能，沒收欠缺刑法上之重
    要性，爰依刑法第38條之2 第2 項之規定，不予宣告沒收。
七、按「由被告上訴或為被告之利益而上訴者，第二審法院不得
    諭知較重於原審判決之刑。但因原審判決適用法條不當而撤
    銷之者，不在此限。」、「前項所稱刑，指宣告刑及數罪併
    罰所定應執行之刑。」，刑事訴訟法第370 條第1 項、第2
    項分別定有明文。查本案雖係由被告提起上訴，然本院係以
    原判決有疏未就被告所犯幫助洗錢之罪併予審理為理由之一
    而撤銷之，乃合於上開刑事訴訟法第370 條第1 項但書所定
    禁止不利益變更原則之例外情形，是本院就被告上揭所為幫
    助詐欺、幫助洗錢犯行所為之量刑，依法不受同條例第1項
    前段規定不得諭知較重於原判決所處之刑之限制，併此敘明
    。
八、不另為無罪諭知部分：
　㈠公訴意旨另以：被告可預見將金融帳戶交付他人使用，可能作
    為掩飾或隱匿他人實施詐欺犯罪所得財物之用，竟基於幫助
    詐欺取財及掩飾特定犯罪所得去向之不確定故意，於108年11
    月15日前某日，在不詳地點，將其申辦之台北富邦銀行帳戶
    之存摺、提款卡及密碼等交付某詐騙集團使用。該詐騙集團
    成員取得被告之台北富邦銀行帳戶資料後，即意圖為自己不
    法之所有，共同基於詐欺取財之犯意聯絡，於108年11月15日
    上午某時，偽冒告訴人乙○○之外甥，以電話向告訴人乙○○誆
    稱借錢周轉云云，致告訴人乙○○陷於錯誤，而依詐騙集團成
    員指示，於同日中午12時許，在新北市樹林區之華南商業銀
    行樹林分行，臨櫃匯款22萬元至被告系爭台北富邦銀行帳戶
    內，旋遭提領殆盡。因認被告涉犯刑法第30條第1項、第339
    條第1項幫助詐欺取財罪嫌及洗錢防制法第14條第1項之洗錢
    罪嫌。
　㈡按被告未經審判證明有罪確定前，推定其為無罪；犯罪事實
    應依證據認定之，無證據不得認定犯罪事實；不能證明被告
    犯罪者，應諭知無罪之判決，刑事訴訟法第154條第1項、第
    2 項及第301 條第1 項分別定有明文。又事實之認定，應憑
    證據，如未能發現相當證據，或證據不足以證明，自不能以
    推測或擬制之方法，為裁判基礎（最高法院40年台上字第86
    號判決意旨參照）。另認定犯罪事實所憑之證據，雖不以直
    接證據為限，間接證據亦包括在內；然而無論直接或間接證
    據，其為訴訟上之證明，須於通常一般之人不致有所懷疑，
    而得確信其為真實之程度者，始得據為有罪之認定，倘其證
    明尚未達到此一程度，而有合理之懷疑存在時，即無從為有
    罪之認定（最高法院76年台上字第4986號判決意旨參照）。
    況刑事訴訟法第161 條第1 項亦規定，檢察官就被告犯罪事
    實，應負舉證責任，並指出證明之方法，是檢察官對於起訴
    之犯罪事實，應負提出證據及說服之實質舉證責任，倘其所
    提出之證據，不足為被告有罪之積極證明，或其指出證明之
    方法，無從說服法院以形成被告有罪之心證，基於無罪推定
    之原則，自應為被告無罪判決之諭知（最高法院92年台上字
    第128號判決意旨意旨參照）。
　㈢公訴意旨認被告涉犯幫助詐欺取財等罪嫌，無非係以：⑴被告
    之供述、⑵證人即告訴人乙○○之指述、⑶告訴人乙○○提供之華
    南商業銀行匯款回條聯影本、被告之台北富邦銀行帳戶存摺
    影本、存摺存戶內容查詢及對帳單查詢結果、台北富邦商業
    銀行臺中分行109年5月5日北富銀台中字第10900000057號函
    等證據，資為其主要論據。訊據被告固然坦承於108年11月1
    5日前之某日，將其所申設之台北富邦銀行帳戶之存摺、提
    款卡及密碼寄交給自稱「侯副總」之人，然堅決否認有何幫
    助詐欺取財及洗錢之犯行，辯稱：伊因為要辦貸款，所以透
    過LINE通訊軟體微信與自稱「侯副總」之人聯絡，「侯副總
    」稱要辦貸款的話，需要提供伊所有之金融機構帳戶的存摺
    、提款卡及密碼給他們，所以伊才將系爭台北富邦銀行帳戶
    的存摺、提款卡及密碼交給「侯副總」，伊不知道對方會將
    系爭台北富邦銀行帳戶資料拿去作為詐欺取財的工具使用等
    語。
　㈣經查：
　⒈被告於108年11月15日前之某日，將其申設之系爭台北富邦銀
    行帳戶的存摺、提款卡及密碼交給自稱「侯副總」之人；又
    告訴人乙○○因受騙而將22萬元之款項匯入被告所申設之系爭
    台北富邦銀行帳戶等節，為被告所不爭執，並經證人即告訴
    人乙○○於警詢時陳述綦詳（見偵669號卷第8頁-第9頁反面）
    ，復有告訴人乙○○之內政部警政署反詐騙諮詢專線紀錄表、
    臺北市政府警察局大安分局新生南路派出所受理詐騙帳戶通
    報警示簡便格式表、告訴人乙○○之108年11月15日華南商業
    銀行匯款回條聯（見偵669號卷第14、17、18頁）、被告之
    台北富邦銀行存摺存戶內容查詢、對帳單查詢結果、存摺封
    面及內頁交易明細表（見偵669號卷第20-21、61-63頁）、
    台北富邦銀行臺中分行109年6月5日北富銀台中字第1090000
    069號函及其檢附被告開立之帳戶自107年11月1日至108年11
    月30日之各類存款歷史對帳單（見原審卷第43-57頁）等資
    料附卷可稽，是被告系爭台北富邦銀行帳戶已遭詐騙集團作
    為詐騙款項之工具使用，固堪認定。惟本案應予究明者，乃
    被告將系爭台北富邦銀行帳戶之存摺、提款卡及密碼交付予
    自稱「侯副總」之人，是否係基於幫助詐欺取財及洗錢之犯
    意所為？
　⒉按刑法關於犯罪之故意，係採希望主義，不但直接故意，須
    犯人對於構成犯罪之事實具備明知及有意使其發生之兩個要
    件，即間接故意，亦須犯人對於構成犯罪之事實預見其發  
    生，且其發生不違背犯人本意，始足當之（最高法院22年  
    上字第4229號判決意旨參照）。而提供自己帳戶予他人之原
    因非一，蓄意犯罪者固然不少，因被騙、遺失而成為被害人
    之情形，亦所在多有，非必然出於幫助他人實施犯罪之故意
    ，是提供帳戶之人是否成立犯罪，自應依積極證據證明之，
    而非以推測、擬制之方法作為證據。而所謂經驗法則，乃指
    一般人基於日常生活經驗所得之客觀存在之定則，而非當事
    人憑主觀意見而為之臆測（最高法院99年度台上字第2917號
    判決意旨參照）。亦即交付金融機構帳戶而幫助詐欺取財罪
    之成立，必須幫助人於行為時，明知或可得而知，被幫助人
    將持其所交付之帳戶向他人詐取財物，如出賣、出租或借用
    等情形，或能推論其有預知該帳戶被使用詐取他人財物之可
    能；反之，如非基於自己自由意思而係因遺失、被脅迫、遭
    詐欺等原因而交付，則交付帳戶之人並無幫助犯罪之意思，
    亦非認識收受其帳戶者將持以對他人從事詐欺取財等財產犯
    罪而交付，則其交付帳戶之相關資料時，既不能預測其帳戶
    將被他人作為詐欺取財等財產犯罪之工具，則其交付帳戶相
    關資料之行為，即不能成立幫助詐欺取財等犯罪。蓋詐欺集
    團成員取得被告帳戶之帳號等資料之可能原因多端，或因被
    告有利可圖而主動告知，抑或於無意間洩漏，甚或因被告遭
    詐騙、脅迫始提供告知予詐欺集團成員知情，皆不無可能，
    並非必然係出於幫助該詐欺集團成員之故意或不確定故意為
    之，苟被告提供告知上開帳戶之帳號等相關資料予他人時，
    主觀上並無幫助他人為詐欺犯罪之認識，自難僅憑被害人遭
    詐騙之款項係匯入被告帳戶，即認被告確有幫助詐欺取財之
    犯行。而邇來因詐欺集團猖獗，各類型的詐騙案實已成為我
    國目前最嚴重的經濟犯罪行為之一，政府為打擊犯罪，避免
    民眾財產之嚴重損失，亦不斷宣導提醒注意，除呼籲民眾勿
    因一時貪念、不察，為詐欺集團所乘，匯入款項與不明人士
    外，亦勸諭民眾勿貪圖小利，出賣（租）帳戶、電話門號與
    詐欺集團使用，成為詐欺集團幫兇，是以有償方式取得人頭
    帳戶困難，詐欺集團成員為取得人頭帳戶，另闢管道以代辦
    貸款或應徵工作為餌，在報紙上刊登廣告，藉機向欲辦理貸
    款或應徵工作之人騙取金融帳戶存摺、金融卡及密碼等帳戶
    資料，或請帳戶申設人告知帳號等相關資料之情形亦時有所
    聞。又衡之詐欺集團所使用之詐術，雖大多僅需稍加求證即
    可釐清而不致受騙，然上開以一般常人智識程度及社會經驗
    可能判別其中有詐之推論，並不能一概而論，不能排除另有
    因急迫、輕率、無經驗……，不具此種警覺程度之人，蓋一般
    人對於社會事物之警覺性或風險評估，因人而異，且與受教
    程度、從事之職業、心智是否成熟，並無必然之關聯，此觀
    諸詐欺集團之詐騙手法，經政府大力宣導及媒體大幅報導後
    ，猶屢見高級知識分子為詐欺集團之詞所欺罔，即可明瞭；
    再從社會上常見有若干遭詐騙取財之情節，足令一般人匪夷
    所思，例如被害人接獲不明來電，卻未予深思熟慮而主動回
    應猜測詐欺電話即係自己之某位友人，而輕率匯款等，不一
    而足，益見詐欺集團無非係以亂石打鳥之方式，若偶遇臨場
    反應不夠機伶且未能深思熟慮者，即容易詐騙成功。故客觀
    上並不存在報紙媒體有報導，一般人即應知之甚詳之經驗定
    則，亦不能因被告所具之學歷、工作經驗，率爾認定何為被
    告應有之「常識」，遽認被告知悉有此手法詐財，進而推論
    被告有幫助詐欺取財之不確定故意。再者，如前所敘，近來
    因有償方式取得人頭帳戶愈趨困難，詐欺集團成員為取得人
    頭帳戶轉以詐騙方式取得，欺罔方式千變萬化，手法不斷推
    陳出新，若一般人會因詐欺集團成員言詞相誘而陷於錯誤，
    進而交付鉅額財物，則金融帳戶之持有人亦有因相同原因陷
    於錯誤，並交付存摺、提款卡之情形，自不能以吾等客觀合
    理之智識經驗為基準，遽而推論被告必具相同警覺程度，而
    對「構成犯罪之事實必有預見」。  
　⒊被告陳稱其因應「侯副總」之要求而寄送系爭台北富邦銀行
    帳戶資料之情，業據其於警詢時供稱：我於108年11月12號
    因為急需金錢因此上網找借貸訊息，先是找到了一個名為侯
    副總凱盛融資強力過件-4497借錢網的融資訊息，並掃瞄了
    網站內的行動條碼，加了侯副總的LINE，對方跟我說的融資
    的方案並傳LINE給我後，對方要我手持身份證拍照給他，並
    要我提供附近有提款機的超商給他，隨後要我拍我的存摺還
    有卡片給他，他說是為了測試能不能放款跟轉帳，還有確認
    是不是警示戶，隨後對方傳了一個7-11寄件單及代碼給我，
    要我把提款卡跟存簿寄給他，用於之後的放款做使用，我為
    了要借貸所以就照對方所指示寄送提款卡跟存簿給對方，對
    方又要我把提款卡密碼用LINE傳給他，我便聽從指示傳送密
    碼給對方等語（見偵669號卷第71頁正反面），並有交貨便
    服務單在卷可按（見偵669號卷第76頁反面），依被告上開
    所述，其為了辦貸款，對於自稱「侯副總」之人所稱貸款之
    細節未多加質問，亦未察覺不合理之處，即率予提供系爭台
    北富邦銀行帳戶資料供使用，固與一般人所會採取之應對措
    施有所落差；然上開以一般常人智識程度及社會經驗可能判
    別其中有詐之推論，並不能排除另有因急迫、輕率、無經驗
    ……，不具此種警覺程度之人。再衡以現今社會經濟狀況，有
    信用瑕疵之民眾貸款不易，需款孔急者，為求獲取貸款解決
    燃眉之急，對於代辦貸款公司之要求，多會全力配合，詐欺
    集團利用需款孔急之民眾急於獲得貸款 之急迫情形，藉此
    詐取金融帳戶資料者，亦時有所聞，故在信用不佳、經濟拮
    据之情形下，因急需貸款過於操切，實難期待一般民眾均能
    詳究細節、提高警覺而免遭詐騙、利用。本案被告因急需用
    錢，難免降低警覺性，未及深思利弊得失及審酌與一般金融
    機構貸款之差異，即順應「侯副總」之要求，交付系爭台北
    富邦銀行帳戶之存摺、提款卡及密碼，致遭詐欺集團利用，
    於經驗法則上亦非無可能，其或有疏失不夠警覺等過失之處
    ，惟此思慮未週與其主觀上預見及容任他人遂行不法行為之
    故意，實無必然關連性，尚難以被告可輕易察覺對方意在取
    得帳戶作為不法之用，而遽認其有幫助詐欺取財及洗錢之不
    確定故意。
　⒋被告雖僅提出「侯副總」在LINE上所傳之貸款明細之截圖（
    見本院卷第45頁），而無被告就貸款之細節與「侯副總」協
    商之過程；惟觀之附表二被告提出其與「林先生」之LINE對
    話截圖，被告於「林先生」告知借款要提供一個金融帳戶時
    ，曾質「我想請問你們真的不會是騙我的吧」、「因為最近
    公司跟家裡都有出狀況，沒有心力再承受被騙了」等語（見
    本院卷第58-60頁），可見被告因遭「侯副總」詐取金融帳
    戶後，見「林先生」也要求其提供帳戶，始產生是不是又會
    被騙之擔心；又參諸系爭台北富邦銀行帳戶之交易明細資料
    （見原審卷第45-57頁），該帳戶係被告用以支付每個月刷
    卡消費費用，並非閒置帳戶，與一般提供帳戶給詐欺集團使
    用者，大都會提供多年未使用之帳戶不同；再者，被告於寄
    送系爭台北富邦銀行帳戶給「侯副總」之前，並無提供金融
    帳戶讓他人用於不法用途之情事或犯罪紀錄，此有臺灣高等
    法院被告前案紀錄表可參，則被告因「侯副總」告以寄送存
    摺、提款卡（含密碼）審核、才能成功申貸之話術，因此受
    騙寄交系爭台北富邦銀行帳戶資料，依一般經驗法則，確有
    合理之可能。
　㈤綜上所述，本件依現存證據，僅足以證明被告有將系爭台北
    富邦銀行帳戶之存摺、提款卡、密碼交付他人，嗣遭詐騙集
    團用來作為詐騙告訴人乙○○的受款帳戶，惟不能排除被告辯
    稱其係誤信代辦貸款資訊，為了要辦理貸款而將存摺、提款
    卡、密碼交付他人的可能性。基於「罪證有疑，利歸被告」
    之法理，既查無直接或間接證據可佐被告犯嫌，即應為有利
    於被告之認定。且綜合本院依職權所為各項查證，均不足以
    形成被告有此部分之幫助詐欺取財罪及洗錢之犯行之確切心
    證，是本件尚未達到通常一般之人均不致有所懷疑，而得確
    信其為真實之程度，尚有合理之懷疑存在。此外，復無其他
    積極證據可資證明被告確有此部分公訴人所指之幫助詐欺取
    財及洗錢犯行，揆諸前述說明，被告被訴上開犯行尚屬不能
    證明，原應為無罪判決之諭知，惟公訴意旨認此部分與前開
    經本院論罪科刑部分為想像競合犯之裁判上一罪關係，爰不
    另為無罪之諭知。
據上論斷，應依刑事訴訟法第369條第1項前段、第364條、第299
條第1項前段，洗錢防制法第14條第1項，刑法第11條、第30條第
1項前段、第2項、第339條第1項、第55條、第42條第3項前段、
第74條第1項第1款、第2項第3款，刑法施行法第1條之1第1項，
判決如主文。
本案經檢察官黃瑞盛提起公訴，檢察官葉耿旭到庭執行職務。　
中　　華　　民　　國　　110 　年　　4 　　月　　30　　日
                  刑事第三庭    審判長法  官  陳連發
                                      法  官  洪榮家
                                      法  官  何秀燕
以上正本證明與原本無異。
如不服本判決應於收受送達後20日內向本院提出上訴書狀，其未
敘述上訴理由者，並得於提起上訴後20日內向本院補提理由書（
均須按他造當事人之人數附繕本）「切勿逕送上級法院」。
　　　　　　　　　　　　　　　　　　　書記官  翁心欣
中　　華　　民　　國　　110 　年　　4 　　月　　30　　日
附錄本案論罪科刑法條：
刑法第30條
幫助他人實行犯罪行為者，為幫助犯。雖他人不知幫助之情者，
亦同。
幫助犯之處罰，得按正犯之刑減輕之。
　
刑法第339條
意圖為自己或第三人不法之所有，以詐術使人將本人或第三人之
物交付者，處5 年以下有期徒刑、拘役或科或併科50萬元以下罰
金。
以前項方法得財產上不法之利益或使第三人得之者，亦同。
前2 項之未遂犯罰之。
　
洗錢防制法第2條
本法所稱洗錢，指下列行為：
一、意圖掩飾或隱匿特定犯罪所得來源，或使他人逃避刑事追訴
    ，而移轉或變更特定犯罪所得。
二、掩飾或隱匿特定犯罪所得之本質、來源、去向、所在、所有
    權、處分權或其他權益者。
三、收受、持有或使用他人之特定犯罪所得。
　
洗錢防制法第14條
有第2 條各款所列洗錢行為者，處7 年以下有期徒刑，併科新臺
幣5 百萬元以下罰金。
前項之未遂犯罰之。
前2 項情形，不得科以超過其特定犯罪所定最重本刑之刑。 　
　
附表一：（本件緩刑之條件）
被告應給付告訴人丙○○新臺幣拾壹萬伍千元，付款方式：自民國一一○年五月十五日起至一一二年三月十五日止，按月於每月十五日前給付新臺幣伍仟元（匯款帳號：中華郵政，帳號：00000000000000，戶名：丙○○），如有一期未履行，視為全部到期。 

附表二：（被告與「林先生」之LINE對話紀錄）
【11/16（六）】 被  告：你好 被  告：想詢問借款 林先生：你好 林先生：可以的 林先生：公司借款是每一萬月息300元，一個月繳一次，不需要         抵押品，不需要保人，不需要照會，每個月本金加利          息一起繳，每個月最低繳利息，只要在最長還款期限          內，把本金結清就可以。 被  告：你們是當舖嗎 林先生：不是當舖 林先生：私人融資公司 被  告：我想請問如何借貸 林先生：你現在方便接電話嗎 被  告：方便 （林先生撥打電話給被告） 林先生：客戶基本資料         LineID：         借款人姓名：         現居地址：         手機號碼：         借款金額、借款用途：         個人薪資、有無薪轉勞保：         銀行欠款多少、月繳多少：         民間欠款什麼、幾天一期、繳款多少：         PS：雙證件正反面拍照 林先生：五（吳）小姐你按照上面的空格填寫 林先生：填寫完回覆給我 林先生：我好幫你上傳提交審核 被  告：LineID：yulight0208         現居地址：台中市○區○○路000巷0弄00號         手機號碼：0000000000         借款金額、借款用途：喪葬費         個人薪資、有無薪轉勞保：有勞保無薪轉         銀行欠款多少、月繳多少：銀行無欠款         民間欠款什麼、幾天一期、繳款多少：當舖一個月3600         PS：雙證件正反面拍照 被  告：我想請問如果最快會是什麼時候呢 被  告：過件機率高嗎 林先生：審核結果晚一點就會下來了 林先生：你還差雙證件的資料 被  告：（傳送身分證及健保卡照片） 林先生：好的我現在幫你提交上傳審核 林先生：審核結果下來通知你 被  告：好 被  告：有當舖會很難過件嗎 林先生：放心，不會的 林先生：跟那個沒有關係 被  告：好的，謝謝 林先生：（傳送OK的貼圖） 林先生：晚一點結果下來我通知你 被  告：好，謝謝 林先生：好的 林先生：吳小姐你好 林先生：你的審核有結果了 林先生：有三個方案你看一下 林先生：⒈8萬分30個月，每月本金2666＋利息2400＝5066         ⒉10萬分36個月，每月本金2777＋利息3000＝5777         ⒊12萬分36個月，每月本金3333＋利息3600＝6933         不管哪個方案，都是最低還利息，最高無上限，本金隨時可以多還或是結清，沒有違約金或是手續費，本金沒欠合約就失效，利息就不用繳了 林先生：選好告訴我我在幫你提交上去　　　　 被  告：10萬 林先生：10萬36期的 被  告：是 林先生：好的我現在就幫你提交 被  告：謝謝 林先生：好的不客氣 被  告：你們是要寄存摺跟卡片嗎 （林先生撥打電話給被告） （林先生撥打電話給被告） 林先生：手持身份證跟臉一起入鏡自拍，確認是跟本人放款。         提供1個你自己方便見面的地點，要有提款機的。提供1個你自己的帳戶，你的借款我們是直接轉帳到你的帳戶，因為轉帳這樣才有證據借你多少錢 　　　　PS：（存摺拍照） 　          （存摺內頁拍照有紀錄的最後四頁，或是拍照網銀 　　　　　　  跟行動網也行）　　　 林先生：有空的時候將這些資料補給我提交 【11/18（一）】 被  告：我想請問你們真的不會是騙我的吧，因為我真的很需         要這筆資金，如果要騙我就拜託直接跟我說，我沒有         其他時間可以浪費了 林先生：喔你真的實在是很三八呢 林先生：絕對是沒問題的你放心 被  告：因為叔叔很認真告訴我跟教我，所以我才想再相信一次 林先生：絕對可以相信的 被  告：好 林先生：不然我也不需要這麼用心的跟你說 被  告：我等等會再整理好資料給你 被  告：因為最近公司跟家裡都有出狀況，沒有心力再承受被          騙了 林先生：好的你慢慢來不著急沒關係 （被告撥打電話給林先生） 被  告：（傳送本人及身分證自拍照給林先生） 被  告：台中市○區○○路000號 被  告：全家超市 林先生：好的 林先生：（傳送貼圖） 被  告：這是? 林先生：上網把這台新的這個早給我截圖拍照 林先生：找給我 林先生：你的電子帳號 被  告：（被告傳送台新銀行的資料給林先生） 林先生：好的 林先生：我現在幫你提交上去 被  告：好我目前其他帳戶都掛遺失了 林先生：對先這樣做比較好 被  告：再麻煩您帶領我處理這件事 林先生：放心我這邊處理好我通知你 （林先生撥打電話給被告） （林先生撥打電話給被告，被告未接） （林先生撥打電話給被告，被告未接） 林先生：吳小姐 林先生：公司法務說你的情況應該是要先去報案 林先生：業務先不要辦 林先生：等報完案確定帳戶沒問題再來辦業務 被  告：好 （林先生撥打電話給被告） （被告撥打電話給林先生） （林先生撥打電話給被告，被告未接） （林先生撥打電話給被告，被告未接） 林先生：看到回電給我 （被告撥打電話給林先生） （被告傳送台新銀行VISA金融卡正反面照片給林先生） 林先生：收到 林先生：7-11便利商店，直接在ibon機器上操作，「寄貨/購物」          -「交貨便」-「寄件」-「PChome商店街寄件」-「輸入         寄件編號Z00000000000」→→「列印」。列印出來的紙          跟包裹一起給店員，有時間的收據在拍照上傳給我就行 　　　　。                  （林先生打電話給被告） （被告傳送交貨便的紙及包裹給林先生） 林先生：另外一張收據也發給我 林先生：還有發票 （被告傳送交貨便的收據給林先生） （林先生撥打電話給被告） （被告傳送交貨便的顧客存根聯給林先生） 林先生：好的 林先生：這樣可以了 林先生：你先回家休息其他的交給我 被  告：好，謝謝 （林先生傳送OK的貼圖給被告） 【11/19（二）】 林先生：吳小姐你好 林先生：有在忙嗎 被  告：怎麼了 （被告撥打電話給林先生） 被  告：帳號yu190208         密碼yu00000000 被  告：請問是明天送到，晚上就能簽約 林先生：還有提款卡密碼也要 被  告：提款卡密碼是00000000 被  告：我應該不會再被騙了吧 林先生：明天財務做完帳戶查詢就可以撥款進去了 被  告：好的了解 被  告：謝謝 林先生：你很三八呢 （林先生撥打電話給被告） 【11/20（三）】 （林先生撥打電話給被告） 被  告：網路銀行沒有錯 被  告：帳號密碼 被  告：我剛剛重新登入過了 林先生：好的那我再跟他說一下 被  告：卡片密碼是00000000也沒錯，因為前幾天才改過 林先生：OKOK 被  告：再確認一下 林先生：好的我馬上告訴他 （林先生撥打電話給被告，被告未接） （被告撥打電話給林先生） （林先生傳送登入網路銀行之頁面照片給被告） （林先生撥打電話給被告，被告未接） （被告撥打電話給林先生） 被  告：身分證有打錯嗎 林先生：那我叫他再試一次 被  告：好 被  告：可以嗎 林先生：等一下還沒回我 被  告：請問回覆了嗎 （林先生撥打電話給被告） （林先生撥打電話給被告，被告未接） （被告撥打電話給林先生） （被告傳送登入網路銀行失敗之頁面截圖給林先生） 林先生：好的 林先生：我現在跟財務說讓他趕快查詢今天能不能就會放款 被  告：好 林先生：現在等財務通知 林先生：沒問題的話應該晚上我們就可以碰面啦 被  告：好 （林先生傳送OK貼圖給被告） 被  告：請問有通知了嗎 林先生：五點前會通知我們過去那件 林先生：要在等一下才會知道 （被告傳送手機桌面畫面截圖給林先生） 被  告：怎麼是這個數字 被  告：還是在測試 林先生：應該是 被  告：有點緊張 林先生：你緊張什麼 林先生：那只是一個流程而已 被  告：突然很大量的資金 被  告：好 林先生：要撤市當然要有資金啊 被  告：好，了解 被  告：謝謝 林先生：而且你之前有那一些狀況所以才必須這樣做的樣子 被  告：有消息再麻煩通知我 林先生：好的，沒問題 林先生：現在測試中你都不要去管他 林先生：等財務跟法務他們測試完就正常的 被  告：好 （林先生傳送OK貼圖給被告） 林先生：放心  林先生：不會有問題的 被  告：好 被  告：你有很快回覆，所以我也有放心 林先生：當天啦我又不會不見了 被  告：好 林先生：好的 （林先生撥打電話給被告） 【11/21（四）】 被  告：請問明天才會有消息，對嗎 林先生：明天就直接放款了 林先生：不用擔心 被  告：好的，謝謝 林先生：不客氣 林先生：應該的 被  告：對了，請問是實拿不扣嗎 被  告：你們會收取多少服務費 林先生：是的 林先生：不會的 林先生：下個月再一起繳本金利息 被  告：了解 林先生：還有不清楚的地方嗎 被  告：目前沒有 （林先生傳送OK貼圖給被告） 林先生：等明天出發前我會打電話給你 【11/22（五）】 被  告：請問是今天放款對面 被  告：嗎 林先生：會的 林先生：下午出發再打給你 被  告：好，大概幾點 被  告：在忙嗎 被  告：哈囉 （被告撥打電話給林先生，取消） （被告撥打電話給林先生，取消） 被  告：我又被騙了嗎…… （被告撥打電話給林先生，取消） 被  告：我等到五點 被  告：如果你都沒有回覆，我會立即報案